【裁判字號】    98,台上,6209
【裁判日期】    981022
【裁判案由】    違反毒品危害防制條例
【裁判全文】
最高法院刑事判決            九十八年度台上字第六二０九號
上  訴  人  甲○○
                    號
上列上訴人因違反毒品危害防制條例案件，不服台灣高等法院台
中分院中華民國九十八年八月三十一日第二審判決（九十八年度
上訴字第一八五二號，同年度上訴字第一八五六號，起訴案號：
台灣彰化地方法院檢察署九十八年度偵字第二三七八號；追加起
訴案號：九十八年度偵字第四二六０號），提起上訴，本院判決
如下：
    主  文
上訴駁回。
    理  由
按刑事訴訟法第三百七十七條規定：上訴於第三審法院，非以判
決違背法令為理由，不得為之。是提起第三審上訴，應以原判決
違背法令為理由，係屬法定要件。如果上訴理由書狀並未依據卷
內訴訟資料，具體指摘原判決不適用何種法則或如何適用不當，
或所指摘原判決違法情事，顯與法律規定得為第三審上訴理由之
違法情形不相適合時，均應認其上訴為違背法律上之程式，予以
駁回。又不服地方法院之第一審判決，而向管轄第二審之高等法
院上訴者，其「上訴書狀應敘述具體理由」，刑事訴訟法第三百
六十一條第二項規定至明，此屬提起第二審上訴應具備之程式；
且「第二審法院認為上訴書狀未敘述理由或上訴有第三百六十二
條前段之情形者，應以判決駁回之。」同法第三百六十七條前段
亦有明定。而所謂不服第一審判決之具體理由，必係依據卷內既
有訴訟資料或提出新事證，指摘或表明第一審判決有何採證認事
、用法或量刑等足以影響判決本旨之不當或違法，而構成應予撤
銷之具體事由，始克當之；倘僅泛言原判決認定事實錯誤、違背
法令、量刑失之過重或輕縱，而未依上揭意旨指出具體事由，或
形式上雖已指出具體事由，然該事由縱使屬實，亦不足以認為原
判決有何不當或違法者，皆難謂係具體理由，而應認其上訴為不
合法律上之程式，俾與第二審上訴制度旨在請求第二審法院撤銷
、變更第一審不當或違法之判決，以實現個案救濟之立法目的相
契合，並節制濫行上訴。本件上訴人甲○○因違反毒品危害防制
條例案件（販賣、轉讓第一級毒品海洛因），不服第一審之科刑
判決，在法定期間內於民國九十八年八月十二日提起第二審上訴
。原判決以：上訴人於第二審上訴理由，除引用刑事訴訟法第三
百四十四條第一、四項及第三百四十八條第一項、第三百六十七
條之規定，及稱應依同法第三百六十九條第一項之規定判決，以
維護法制及上訴人之權益外，另稱：「上訴人所犯毒品危害防制
條例第四條第一項之販賣第一級毒品罪，在其時間、空間緊湊密
接之下，顯可易見，上訴人為解其毒癮必須日夜不休，以微量第
一級毒品轉售予同儕之毒友，好供應上訴人斷藥之虞，在時與時
的差距上，不應是各具獨立性之性質，又還原其利益上，上訴人
非想飾詞狡辯，只於法論法，公正公平之對待，另上訴人又罹患
『後天免疫缺乏症候群』之症，自知重生之機已不自見，且悔犯
行危害社會甚劇，但仍冀望在有生之年能還返故里之機，並能以
行動來做公益回饋社會，好彌補上訴人所犯之過錯，懇請撤銷原
判決，另以適法當判，如蒙恩准，實感德便」等語；然上訴人於
第一審已供認被訴之犯罪，並表明無其他請求調查之證據，有第
一審準備程序筆錄及審判筆錄可稽，其上揭第二審上訴理由，並
未依法指摘或表明第一審判決有何採證認事、用法或量刑等足以
影響判決本旨之不當或違法，而構成應予撤銷之具體事由，其上
訴不合法定上訴程式，應予駁回，並不經言詞辯論為之等情。揆
諸首揭說明，於法尚無不合。上訴意旨略稱：原判決僅以上訴人
所提第二審上訴係未附具體理由而予以駁回，並未予上訴人到庭
陳述之機會，有違刑事訴訟法第三百七十九條第八款之規定，且
其既稱「形式上雖已指出具體事由」，又謂「非具體理由」而駁
回上訴，亦嫌理由矛盾等語。惟查：原判決認定上訴人之第二審
上訴理由，形式上雖已指出具體事由，但非屬上揭法律所謂之具
體理由，業經說明論列至明，其以上訴不合法定程式，而依刑事
訴訟法第三百六十七條前段以判決予以駁回，於法自無不合；且
依該條規定之判決，得不經言詞辯論為之，同法第三百七十二條
定有明文，原審未經上訴人、檢察官到庭陳述，逕為駁回上訴之
判決，於法亦無違誤可言。經核上訴意旨，係置原判決所為明白
論斷於不顧，仍持已為原判決指駁之陳詞，專憑己意再事爭辯，
或任意指摘原判決違法，難認已符合首揭法定之第三審上訴要件
。
本件上訴違背法律上之程式，應予駁回。
據上論結，應依刑事訴訟法第三百九十五條前段，判決如主文。
中    華    民    國  九十八  年    十    月  二十二  日
                      最高法院刑事第九庭
                          審判長法官  邵  燕  玲
                                法官  李  伯  道
                                法官  孫  增  同
                                法官  李  英  勇
                                法官  蔡  名  曜
      本件正本證明與原本無異
                                      書  記  官
中    華    民    國  九十八  年    十    月  二十八  日
                                                      Ｅ


司法院資訊處製作；財團法人民間司法改革基金會備份。
